【裁判字號】    90,訴,801
【裁判日期】    901123
【裁判案由】    給付工程款
【裁判全文】
臺灣臺南地方法院民事判決  九十年度訴字第八○一號
    原      告  勝強企業有限公司
    法定代理人  乙○○
    訴訟代理人  甲○○
    被      告  亞洲蔬菜研究發展中心
    法定代理人  鄒箎生
右當事人間請求給付工程款事件，本院判決如左：
    主    文
被告應給付原告新台幣伍拾柒萬伍仟元，及自民國九十年四月七日起至清償日止，按
週年利率百分之五計算之利息。
訴訟費用由被告負擔。
本判決於原告以新臺幣壹拾玖萬貳仟元供擔保後，得假執行。但被告如於假執行程序
實施前，以新臺幣伍拾柒萬伍仟元為原告預供擔保，得免為假執行。
    事實及理由
一、被告經合法通知，未於最後言詞辯論期日到場，核無民事訴訟法第三百八十六條
    所列各款情形，爰依原告之聲請，准由其一造辯論而為判決。又原告起訴原聲明
    ：「被告應給付原告新台幣（下同）五十九萬七千七百四十六元，及自九十年四
    月七日起至清償日止，按週年利率百分之五計算之利息。」，自嗣於本院九十年
    十月二十四言詞辯論期日到庭減縮聲明：「被告應給付原告五十七萬五千元，及
    自民國九十年四月七日起至清償日止，按週年利率百分之五計算之利息。」，核
    屬民事訴訟法第二百五十五條第一項第三款減縮應受判決事項之聲明，依法尚無
    不合，合先明。
二、原告起訴主張：緣原告於民國（下同）八十七年六月間起承攬被告學員宿舍新建
    水電工程（下稱系爭工程），總工程款為三百八十萬八千九百四十六元（內含追
    加工程款三十六萬六千二百七十九元），此有工程合約書及統一發票可憑，而該
    工程已於八十八年十月中旬完工，並於八十九年三月三十一日驗收完畢，並於八
    十九年三月三十一日為該工程保固起算日，按兩造之合約第三條付款辦法第點約
    定每十五天估驗一次，每次估驗完成工程數量支付九成款，尾款於工式驗收合格
    後給付百分之八，餘百分之二作為保證金，於保固期滿後保息支付，且約定全部
    工程期限於開工日起土木建築完工日十五個日曆工作天完工，原告於八十八年十
    月二十日完工時絕無如被告表示有許多項目未施作，且亦無逾期完工，而被告亦
    以其發文字號八九亞蔬執字第一二四號函亦表示該工程於八十八年十月十九、二
    十日函報完工，依上開約定，水電部分也是在建築完工後十五天內完成，建築部
    分是在八十九年三月三十一日完工，水電部分如被告認為亦在八十九年三月三十
    一日完工，原告亦沒有違約，再依兩造合約之第十九條約定，保固期限為一年，
    現保固期已滿，爰依承攬之法律關係訴請給付工程款，聲明：「被告應給付原告
    五十七萬五千元，及自民國九十年四月七日起至清償日止，按週年利率百分之五
    計算之利息。」，並陳明願供擔保，請准宣告假執行。
三、被告則以：工程完工，應指工程之承作人已確實依合約圖說全部施作完畢而言，
    本件原告主張其已於八十八年十月中旬完工，惟查原告當時係未依合約圖說全部
    施作完畢，即有許多項目未依合約圖說施作，被告當時亦多次請求原告依約施作
    完成以利核定完工，被告曾於八十八年十月二十八日發函予原告，除請求其提供
    完工現場詳圖外，並指明原告當未施工之諸多項目，亦多次傳真函請原告速完成
    未施工項目之施工，則原告應係於八十九年三月三十一驗收完畢，被告逾期完工
    ，應依約罰款云云，資為抗辯，聲明：原告之訴及假執行之聲請均駁回，如受不
    利之判決，願供擔保，請准免為假執行之宣告。
四、兩造不爭執之事實：
（一）兩造於八十七年六月十日簽訂系爭工程水電部分工程合約。
（二）兩造對於請求之系爭工程款為五十七萬五千元之事實不爭執。
五、按報酬應於工作交付時給付之，無須交付者，應於工作完成時給付之，工作係分
    部交付，而報酬係就各部分定之者，應於每部分交付時，給付該部分之報酬，民
    法第五百零五條定有明文。查原告依據承攬之法律關係，訴請被告給付其工程款
    ，而被告以前開各情詞置辯，則本院所應審究者，在於系爭工程水電部分合約中
    ，兩造約定完工期限為何？原告對於系爭工程之施作，而無逾期完工情形？如原
    告逾期完工，依合約規定，其罰則為何？
（一）按系爭工程水電部分合約第四條第三項規定：完工期限：全部工程期限於開工
      日起土木、建築完工日起十五個日曆工作天完工（國定假日、民俗節日、星期
      日、全國性選舉投票日免計工作天）如遇不能工作之日，乙方（原告）得函請
      甲方（被告）同意後免計工作日數等情，為兩造所不爭執，則應認系爭工程水
      電部分之完工期限，應在土木、建築完工日起十五個日曆天完工，逾此完工期
      限，始得認原告就系爭工程水電部分其完工期限逾期。
（二）次按工桯全部完竣，經甲方（被告）工程人員初驗合格後，再由甲方派員或報
      請上級機關派員覆驗，認為合格，方作正驗收，凡驗收所需工人工具及梯架等
      ，概由乙方（原告）供給之，此為兩造系爭工程水電部分合約第十七條第一項
      所規定。查原告系爭水電工程係在八十八年十月二十日完工之事實，業據提出
      被告所發之八九亞蔬執字第一二四號函亦表示該工程於八十八年十月十九、二
      十日函報完工之函文為證，惟為被告所否認，惟查系爭工程之建築師黃瑞益到
      庭結證：「主要是負責建築圖說的解釋、法令之適用及材料品質之監督。我在
      八十九年十二月一日有發函給被告說明工程期間施工的情形，水電工程部分我
      在發函之中的第七點有載明工程之施工期限並無超過，水電工程本身在合約之
      規定是在建築工程完工後的十五天完成，所以說要看建築工程何時完工才能界
      定。八十八年六月三十日被告有邀集廠商及證人要開具發票要正結案的動作，
      在八十八年七月到九月間因被告工程有變更所以要做變更及修正，其中水電工
      程也有部分配合原告作修改，部分工程已經驗收了，驗收結果有瑕疵的部分要
      做修補的工作，水電部分原告在八十八年十月十九日由原告正式會驗，整件工
      程應以會驗日為完工日應是較正確的。」；「依照工程的慣例認定完工以後才
      會驗收，驗收工程有變更再用結算來完補。完工應由業主及建築師共同認定其
      時間，七月到九月欲以後經曾有變更其中部分茲經曾有驗收在八十八年十月十
      九日有會驗，是配合被告單位驗收。」等語，足認上開八十八年十月二十日完
      工日係原告向被告所陳報之完工日，期間被告發現原告施作之水電部分與設計
      不符要求原告提出完工圖說，並於八十八年十一月十九日由兩造會驗，此有原
      告提出之瑞益建築師事務所函、被告提出之系爭工程完工驗收過程一覽表附卷
      可稽，又被告之系爭工程承辦人員陳振華到庭陳述：「我是承辦營造及修建工
      程業務，本件工程亦是由我承辦。我對系爭合約內容均瞭解。是八十九年三月
      三十一日驗收完畢的，但還有部分工程未完工，直到去年九月才叫其他包商來
      做，就是對講機工程直到今年一月初都還未完工，我曾經發函給原告要求提出
      單價，由兩造核算工程款。」；「對講機的工程有電氣鎖沒補足數量，對講機
      之數量也不夠，其他都有驗收合格。原設計對講機及電器鎖總共各四套。後來
      有一套不能使用追加電氣鎖一套，現在仍缺少一套電氣鎖，兩套對講機。」云
      云，而原告於九十年六月六日言詞辯論期日到庭陳稱：八十九年三月三十一日
      是驗收完成日期等語（嗣於同年十月二十四日言詞辯論期日到庭改稱：八十九
      年三月二十一日是為完工期），而被告於九十年一月五日發函稱：因變更設計
      影響進度一則，本中心同意增加六十三個工作天，並以八十九年三月三十一日
      完工驗收日為本工程保固起算日等語，此有被告以九十亞蔬執字第００一號在
      卷可憑，是認兩造就系爭工程水電部分係在八十九年三月三十一日驗收完畢，
      則原告在八十八年十月二十日陳報系爭工程水電部分全部完工，並由被告於八
      十八年十一月十九會驗，期間並經覆驗，並於八十九年三月三十一日驗收完畢
      ，應認原告就系爭工程水電部分係在八十八年十月二十日即已完工，否則被告
      上開驗收程序即無從進行。
（三）又按由於乙方（原告）之責任未能按規定期限內完工，每過期一天須扣除工程
      總價千分之一前項違約金，甲方（被告）得在乙方未領工程或保證金內扣除，
      如有不足仍向乙方或其保證人追索之，此為系爭工程水電合約第十八條明文規
      定。查原告即係在八十八年十月二十日即已完工，而被告對於系爭工程水電部
      分之完工期限，應在土木、建築完工日起十五個日曆天完工，並已逾此完工期
      限，及其逾期日數並所應扣除之款項舉證證明，被告所辯，不足採信，應認原
      告就系爭工程水電部分，並無逾期之情形，且其保固期限亦已屆滿。
六、綜上所述，原告依承攬之法律關係，請求被告應給付其伍拾柒萬伍仟元，及自九
    十年四月七日起至清償日止，按週年利率百分之五計算之利息，為有理由，應予
    准許。
七、兩造均陳明願供擔保，聲請准為或免為假執行之宣告，經核均合於法律規定，爰
    分別酌定相當之擔保金額，併均准許之。
八、據上論結，本件原告之訴為有理由，依民事訴訟法第七十八條、第三百九十條第
    二項、第三百九十二條，判決如主文。
中      華      民      國    九十      年     十一     月    二十三    日
                                臺灣臺南地方法院民事第三庭
~B法      官  吳森豐
右為正本係照原本作成
如對本判決上訴，須於判決送達後廿日內向本院提出上訴狀
中      華      民      國    九十      年     十一     月    二十三    日
~B法院書記官  翁初男


司法院資訊處製作；財團法人民間司法改革基金會備份。
